【裁判字號】    94,易,2027
【裁判日期】    950126
【裁判案由】    詐欺
【裁判全文】
臺灣臺中地方法院刑事判決              94年度易字第2027號
公  訴  人  臺灣臺中地方法院檢察署檢察官
被      告  庚○○
                    國民
上列被告因詐欺案件，經檢察官提起公訴（九十四年度偵字第一
三二七九號、九十四年度偵緝字第一三四四號），本院判決如下
：
    主  文
庚○○連續幫助共同連續意圖為自己不法之所有，以詐術使人將
本人之物交付，處有期徒刑肆月，如易科罰金，以參佰元折算壹
日；又連續幫助連續意圖為自己不法之所有，以恐嚇使人將本人
之物交付，處有期徒刑肆月，如易科罰金，以參佰元折算壹日。
應執行有期徒刑陸月，如易科罰金，以參佰元折算壹日。
    犯罪事實
一、庚○○明知金融帳戶之存摺及提款卡係供自己使用之重要理
    財工具，關係個人財產、信用之表徵，且可預見存摺、提款
    卡及其密碼如交予他人使用，而未加以闡明正常用途，極易
    被利用為與財產有關之犯罪工具，竟仍不顧他人可能遭受財
    產上損害之危險，而分別基於縱若其金融機構帳戶被利用作
    為詐欺取財，並不違背其本意之概括幫助犯意，以及縱若其
    金融機構帳戶被利用作為恐嚇取財轉帳所用，亦不違背其本
    意之概括幫助犯意，而於民國九十二年五月十六日至九十三
    年七月十九日間，將其於(一)九十二年五月十六日，在第一商
    業銀行中港分行（以下簡稱第一銀行）所設立之帳號：00
    000000000號帳戶、(二)九十三年五月六日，在國泰
    世華商業銀行中港分行（以下簡稱國泰世華銀行）所設立之
    帳號：000000000000號帳戶、(三)九十三年五月
    二十六日，在中華郵政股份有限公司臺中育才郵局（以下簡
    稱育才郵局）所設立之帳號：00000000號劃撥儲金
    帳戶、(四)九十三年七月六日，在玉山商業銀行大墩分行（以
    下簡稱玉山銀行）所設立之帳號：00000000000
    00號帳戶及(五)九十三年七月十九日，在臺北國際商業銀行
    臺中分行（以下簡稱臺北銀行）所設立之帳號：0000
    00000000000號（起訴書誤載為0000000
    0000000號）帳戶之存摺、提款卡及密碼，在不詳地
    點，交付予姓名年籍不詳之成年人使用（其中(一)、(二)、(三)所
    示帳戶之存摺、提款卡及密碼係分二次交付；(四)、(五)所示帳
    戶之存摺、提款卡及密碼亦係分次交付），而容任該不詳姓
    名年籍之成年人使用其前開金融機構帳戶遂行詐欺取財及恐
    嚇取財之犯罪。而該不詳姓名年籍之成年人取得庚○○之存
    摺、提款卡及其密碼後，旋即與另一名姓名年籍不詳之成年
    人共同基於意圖為自己不法所有之詐欺取財之概括犯意，先
    後於如附表一所示之時間，以如附表一所示之方式，致辛○○、丙○○、戊○○等三人陷於錯誤，另單獨基於恐嚇取財
    之概括犯意，於如附表二所示之時間，以如附表二所示之方
    式恫赫，致甲○○、乙○○等二人心生畏懼，而各分別於如
    附表一、二所示之匯款時間，先後將如附表一、二所示之款
    項匯入庚○○如附表一、二所示之金融機構帳戶中。嗣因辛○○、丙○○、戊○○、甲○○、乙○○因發覺其帳戶內金
    額短少，而察覺受騙上當，並報警循線查獲。
二、案經臺中市警察局第四分局、第六分局及臺中縣警察局豐原
    分局報告臺灣臺中地方法院檢察署檢察官偵查起訴。
    理  由
一、訊業據被告庚○○固坦承曾申請開設上開第一銀行、國泰世
    華銀行、育才郵局、玉山銀行及臺北銀行等帳戶，惟矢口否
    認有何幫助詐欺及幫助恐嚇取財之犯行，辯稱：上開帳戶是
    因為證人即伊姐姐己○○要從事網路拍賣之工作，但因積欠
    銀行卡債，無法開設帳戶，所以伊才將原已開戶之第一銀行
    帳戶交付證人己○○使用，並陸續與證人己○○一同至上開
    銀行開設帳戶，並於取得存摺後立即交給證人己○○，伊不
    知道為何後來會有人用伊之帳戶去詐欺取財或恐嚇取財云云
    。經查；
  (一)被告分別於犯罪事實欄所載之時間，開設上開第一銀行、國
    泰世華銀行、育才郵局、玉山銀行及臺北銀行等金融機構帳
    戶等情，除經被告於警、偵訊、本院準備程序及審理時供認
    不諱外（見臺灣臺中地方法院檢察署九十三年度偵字第二一
    八六二號偵查卷宗＜以下簡稱「二一八六二號偵卷」＞第一
    ○頁、九十三年度偵字第一九七○六號偵查卷宗＜以下簡稱
    「一九七○六號偵卷」＞第四頁背面、本院卷第二五、一○○、一○一頁），並有第一銀行開戶人資料、國泰世華銀行
    存摺存款主檔資料、育才郵局郵政劃撥儲金印鑑單、郵政劃
    撥儲金立帳申請書、郵政劃撥儲金印鑑單、玉山銀行存摺戶
    全部資料查詢單、客戶基本資料、臺北銀行原始開戶資料及
    印鑑卡附卷可稽（見臺灣臺中地方法院檢察署九十四年度核
    退偵字第四二號偵查卷宗＜以下簡稱「核退偵卷」＞第七、
    一六、二二頁、一九七○六號偵卷第三○頁、二一八六二號
    偵卷第二三頁、臺中縣警察局豐原分局刑案偵查卷宗＜以下
    簡稱「警卷」＞第九頁）。而證人即被害人辛○○、丙○○
    及戊○○分別於附表一所示時間，遭不詳姓名年籍之成年人
    以如附表一所示之方式詐騙；另證人及被害人甲○○及乙○○分別於附表二所示時間，遭不詳姓名年籍成年人，以如附
    表二所示方法恫赫，致其心生畏懼，而分別匯款至被告之各
    該帳戶等情，業據證人辛○○、丙○○、戊○○、甲○○及
    乙○○分別證述甚詳（見一九七○六號偵卷第九、一二、一
    三、二三、二四頁、警卷第二頁、二一八六二號偵卷第一二
    頁），並有第一銀行存款明細分類帳、國泰世華銀行存摺存
    款交易查詢、育才郵局郵政劃撥儲金帳戶對帳單、玉山銀行
    存戶交易明細表、臺北銀行帳戶往來明細、證人辛○○提出
    之自動櫃員機存戶交易明細表、證人戊○○提出之郵政劃撥
    儲金存款收據、報紙分類廣告、證人甲○○所提出之中華郵
    政公司自動櫃員機交易明細表等附卷可查（見一九七○六號
    偵卷第一五、三一頁、核退偵卷第六、一六、一七、二一頁
    、警卷第六、七、一○頁、二一八六二號偵卷第一二頁），
    顯見被告上開帳戶，確經使用於詐欺取財及恐嚇取財無訛。
    按被告以外之人（包括證人、鑑定人、告訴人、被害人及共
    同被告等）於審判外之陳述雖不符刑事訴訟法第一百五十九
    條之一至之四等四條之規定，而經當事人於審判程序同意作
    為證據，法院審酌該言詞陳述或書面陳述作成時之情況，認
    為適當者，亦得為證據；當事人、代理人或辯護人於法院調
    查證據時，知有刑事訴訟法第一百五十九條第一項不得為證
    據之情形，而未於言詞辯論終結前聲明異議者，視為有前項
    之同意，同法第一百五十九條之五定有明文。本件證人辛○○、丙○○、戊○○、甲○○、乙○○均曾於警詢中為陳述
    ，其性質雖屬傳聞證據，惟其未再於法院審理中為陳述，且
    查無符合同法第一百五十九條之一至之四等前四條之情形，
    被告已知上述筆錄乃傳聞證據，且均未於言詞辯論終結前對
    該等筆錄內容異議，依上開規定，是證人等於警詢中之證言
    已擬制同意其有證據能力，本院審酌上開筆錄作成時，較無
    人情施壓或干擾，亦無不當取供之情形，認為以之作為本案
    之證據亦屬適當，是證人辛○○等人於警詢中之證言自具有
    證據能力。
  (二)被告於警詢時供稱：伊玉山銀行、國泰世華銀行、臺北銀行
    帳戶之存摺及提款卡，都是於九十三年七月初，在臺中縣龍
    井鄉東園巷三弄七六號六樓搬家時不慎遺失的，國泰世華銀
    行之帳戶都是伊本人在使用（見二一八六二號偵卷第一○頁
    、一九七○六號偵卷第四頁背面、第五頁）；嗣又於警詢時
    改稱：第一銀行之帳戶是在九十三年五月間即遺失（見一九
    七○六號偵卷第七頁）；並於偵查中供述：育才郵局之帳戶
    係伊所開設的，由證人己○○在使用，該帳戶與國泰世華銀
    行、臺北銀行、第一銀行、玉山銀行之存摺、提款卡及密碼
    都是在九十三年七月間，伊從龍井那邊搬家至臺中市○○路
    時不見了，一共不見了六、七本帳戶，伊是警察經通知之後
    才發現的，才去銀行掛失云云（見九十四年度偵字第一三二
    七九號偵查卷宗＜以下簡稱「一三二七九號偵卷」＞第二九
    頁、九十四年度偵緝字第一三四四號偵查卷宗＜以下簡稱「
    偵緝卷」＞第一五頁）；再於本院準備程序時供稱：這些帳
    戶之存摺是在九十三年七月間搬家時不見的，是五本一起不
    見的（見本院卷第二四頁），就其帳戶遺失之時間，前後供
    述不一，其真實性已值存疑；況其中第一銀行及育才郵局之
    帳戶，在九十三年五月間，就已經遭不詳姓名年籍之成年人
    供作詐欺取財匯款之用，自無可能在九十三年七月間始遺失
    （本件並無證據證明被告為詐欺取財之正犯）；其次，被告
    於九十三年七月六日開設玉山銀行之帳戶時，所填寫之通訊
    住址為「臺中市○○路○段一○號十三樓之六」，此有上開
    玉山銀行客戶基本資料一份附卷可查；而上址為被告九十三
    年七月間自臺中縣龍井鄉東園巷三弄七六號六樓搬遷後之居
    所等情，業據證人己○○於本院審理時證述無訛（見本院卷
    第七七頁），是被告在玉山銀行及臺北銀行開設之帳戶，既
    在被告搬家時尚未開設，其所供稱係因搬家之故而遺失云云
    ，顯係虛偽之情，無可採信。
  (三)被告就開設這些帳戶之原因，先於偵查中供稱：都是因為工
    作需要才開戶云云（見偵緝卷第一六頁）；嗣於偵查中改稱
    ；開戶有些是因為工作需要，部分是供己○○網路拍賣用的
    云云（見一三二七九號偵卷第三○頁）；又於本院準備程序
    時供稱：育才郵局之郵政劃撥帳號及第一銀行之帳戶都是伊
    申請給證人己○○用的，均放在證人己○○那裡，其餘帳戶
    是伊在使用，玉山銀行是因為要匯薪資，所以才開設的，但
    該工作伊應徵後只做了半天，就未再去做云云（見本院卷第
    二五頁）；末於本院審理時則改稱：因證人己○○做網路拍
    賣，需要用到帳戶，但因有積欠銀行卡債，所以無法開戶，
    才向伊借帳戶，第一銀行之帳戶，是伊在九十三年五月初，
    就交給證人己○○，育才郵局、國泰世華銀行、玉山銀行及
    臺北銀行之帳戶，都是伊與證人己○○一起去開戶後，立刻
    將帳戶存摺、提款卡交給證人己○○，做為網路拍賣使用云
    云（見本院卷第一○一頁），供述前後矛盾，顯有可疑。被
    告雖供稱：先前是因為證人己○○叫伊要說是搬家不見的云
    云，惟查，被告先前於辯稱存摺等物是因搬家遺失時，其亦
    同時供述：第一銀行及育才郵局之帳戶是借給證人己○○做
    網路拍賣使用云云，而非供稱所有帳戶均是因搬家而遺失，
    是其上開說辭，仍無法解釋為何其供述有前述矛盾之處。而
    證人己○○於本院審理時亦證述：並未向被告借帳戶供作網
    路拍賣使用，伊作網路拍賣均是自己去申請帳戶等語（見本
    院卷第七四、七五頁），且證人己○○另因於九十三年五月
    及八月間，將其於郵局、中國信託商業銀行及玉山銀行開設
    之帳戶存摺、提款卡及密碼，提供作為他人詐欺取財供被害
    人匯款所用，而犯連續幫助詐欺取財罪，亦經臺灣高等法院
    臺中分院於九十四年八月三十日判處有期徒刑三月確定在案
    等情，亦有該院九十四年度上易字第九○六號刑事判決附卷
    可憑（見本院卷第三四至三八頁）；其又因於九十三年七月
    間將其設於華僑商業銀行豐原分行之帳戶提供予擄車勒贖集
    團恐嚇取財使用，而涉犯幫助恐嚇取財罪嫌，亦經臺灣臺中
    地方法院檢察署檢察官以九十四年度核退偵字第一二九號，
    向本院聲請簡易判決處刑，嗣因本院簡易庭認不宜適用簡易
    判決處刑，乃移由本院刑事庭以九十四年度易字第一六一四
    號審理中等情，有臺灣高等法院前案紀錄表及聲請簡易判決
    處刑書各一份存卷可證（見本院卷第三二至四三頁），足徵
    證人己○○亦另行開設數帳戶，以提供他人詐欺取財或恐嚇
    取財之用，尤以證人己○○於九十三年五月二十五日甫在郵
    局開戶，更無可能在同年五月初，即以無法開戶為由，向被
    告商借第一銀行之帳戶使用。況目前對於申請開設金融帳戶
    並未設有任何特殊限制，一般民眾皆能自由申請開戶，並得
    同時在不同金融機構申請多數存款帳戶使用，若證人己○○
    欲再行提供帳戶供他人使用，在其已提供部分帳戶之情形下
    ，大可再自行開設帳戶，實無借用被告帳戶之必要，是綜合
    上情，被告於本院審理時所辯因證人己○○無法開戶，所以
    向其借用本件之五個金融機構帳戶云云，亦無可採。至證人
    己○○雖於本院審理時證述：被告搬完家幾日後，有打電話
    問伊有無看到存摺，伊說沒有，並叫被告打電話去掛失云云
    （見本院卷第七六頁），惟其亦證陳：被告當時並未提到是
    哪些銀行之帳戶等語（同上頁），且被告於偵查中即已供稱
    ：證人己○○不知道伊帳戶遺失之事等語（見偵緝卷第一六
    頁），亦與證人己○○所證述被告有打電話詢問是否有看見
    其帳戶之存簿等物乙節，顯有不同，是證人己○○前述證言
    ，自難作為有利於被告之認定。
  (五)目前行騙或恐嚇取財之人蒐購或使用人頭帳戶做為出入帳戶
    ，並以提款卡提領犯罪所得，以逃避檢警之追緝，乃眾所周
    知之事實，而行騙或恐嚇取財之人欲以提款卡提領犯罪所得
    ，必然須知悉該提款卡之密碼，否則無法取款，乃當然之理
    ，準此，恐嚇取財或行騙之人所使用之存摺，一定係經過該
    存摺所有權人同意渠等使用，並告知提款卡之密碼，渠等方
    能確保該存摺所有權人不會在被害人匯入款項後，突然將該
    帳戶或提款卡掛失止付，致渠等無法領款，換言之，恐嚇取
    財或行騙之人不可能任意使用拾得或未經所有權人同意渠等
    使用之存摺或提款卡作為詐欺轉帳帳戶，以免屆時無法領取
    詐欺金額，而功虧一簣，灼然甚明。因此使用本件帳戶向證
    人辛○○等五人詐欺取財或恐嚇取財之人，應獲被告同意使
    用各該帳戶等情，亦足認定。據此，被告於本院審理時所為
    上開辯解，顯係卸責之詞，自不足採。
  (六)觀諸被告所開設本件帳戶之交易紀錄，其設於育才郵局之帳
    戶，於九十三年五月二十六日開戶時，存入二百元後，隨即
    於翌日即同年月二十七日將其中一百零五元轉至存簿，而僅
    剩餘九十五元，於證人戊○○匯款前，該帳戶僅有三百五十
    五元；另於九十三年七月六日及同年月十九日，因開設玉山
    銀行及臺北銀行之帳戶，而分別存入一千元及二千元，均隨
    即於開戶當日將該存款提領一空，且此後即有證人戊○○、
    甲○○及乙○○分別因遭詐騙或恐嚇，而匯款入各該帳戶後
    ，隨即遭領出之紀錄，足見被告顯係在提領開戶所存入之款
    項完畢後，即將其上開帳戶提供予不詳姓名之成年人使用無
    誤。又依照被告第一銀行等五個帳戶開戶及證人辛○○等五
    人遭詐騙或恐嚇之時間觀之，國泰世華銀行之帳戶有可能與
    第一銀行或育才郵局之帳戶同時交付，但因證人辛○○遭詐
    騙而匯款至第一銀行之時間即九十三年五月十七日，在育才
    郵局開戶之前（同年月二十六日），因認被告提供不詳姓名
    年籍之成年人詐欺取財所用之上開三帳戶，應至少分成二次
    交付，且本諸罪疑唯輕原則，以認定國泰世華銀行之帳戶係
    與第一銀行或育才郵局之帳戶同時交付，即上開帳戶分成二
    次交付較有利於被告。另證人辛○○、戊○○及丙○○匯款
    至上開三帳戶之時間，均係在玉山銀行及臺北銀行帳戶開設
    之前，因此，被告交付玉山銀行及臺北銀行帳戶之時間，均
    應在上開帳戶交付時間之後。再者，被告臺北銀行帳戶開戶
    之時間（九十三年七月十九日），係在證人甲○○遭恐嚇取
    財而匯款入被告之玉山銀行帳戶之後，因此，被告應無可能
    同時交付其玉山銀行及臺北銀行帳戶於該不詳姓名年籍成年
    人，而應係分次交付，均堪認定。
  (七)衡諸常情，任何人均可辦理金融帳戶存摺使用，業如前述。
    是如無正當理由，實無借用他人存摺使用之理，而金融帳戶
    存摺亦事關個人財產權益之保障，其專有性甚高，除非本人
    或與本人具親密關係者，難認有何理由可自由流通使用該存
    摺。又一般人均有妥為保管及防止他人任意使用之認識，縱
    特殊情況偶需交付他人使用，亦必深入瞭解用途及合理性，
    始予提供，且該等專有物品如落入不明人士手中，而未加以
    闡明正常用途，極易被利用為與財產有關之犯罪工具，此為
    吾人依一般生活認知所易於體察之常識，而有犯罪意圖者，
    非有正當理由，竟徵求他人提供帳戶，客觀上可預見其目的
    ，係供為某筆資金之存入，後再行領出之用，且該筆資金之
    存入及提領過程係有意隱瞞其流程及行為人身分曝光之用意
    ，一般人本於一般認知能力均易於瞭解，而被告供承其為高
    中畢業，其智識水準非低，尤其邇來因詐騙及恐嚇取財集團
    猖獗，報章媒體屢屢報導犯罪集團均以蒐購人頭帳戶作為其
    詐欺或恐嚇取財供被害人匯款之手段，政府並因而於電子或
    平面媒體廣為宣導防止民眾受騙，被告對此自不能諉為不知
    ，是被告應可預見將其金融帳戶之存摺、提款卡及其密碼提
    供他人使用，將幫助他人實施詐欺取財及恐嚇取財犯罪，但
    仍將其帳戶存摺、提款及其密碼交付予該不詳姓名年籍之成
    年人，顯具縱有人以其金融帳戶實施詐欺取財及恐嚇取財之
    犯罪，亦不違背其本意之幫助意思至明。
  (八)綜上所述，被告前開辯詞不僅前後供述不一，彼此亦多有矛
    盾之處，顯係卸責之詞，均無可採。本件事證明確，被告犯
    行堪以認定，應予依法論科。
二、按刑法上之幫助犯，係指以幫助之意思，對於正犯資以助力
    ，而未參予實施犯罪之行為者而言。次按刑法第三百四十六
    條第一項之恐嚇取財罪，與刑法第三百三十九條第一項之詐
    欺取財罪，二者之區別，在於前者係施用使人心生畏怖之恐
    嚇手段，致被害人心生畏懼，明知不應交付財物而交付，後
    者則係施用詐術手段，使人陷於錯誤，誤信為應交付財物而
    交付。惟上開之恐嚇手段，常以虛假之事實為內容，故有時
    亦不免含有詐欺之性質，倘含有詐欺性之恐嚇取財行為，足
    使人心生畏懼時，自應僅論以高度之恐嚇取財罪，殊無再適
    用詐欺取財罪之餘地（最高法院八十四年度臺上字第一九九
    三號判決意旨參照）。查如附表一所示自稱健保局人員之「
    洪小姐」及自稱玉山信用貸款之「劉先生」等人意圖為自己
    不法之所有，於如附表一所示之時間，以如附表一所示之詐
    騙方式，致證人辛○○、丙○○、戊○○等三人陷於錯誤，
    而依其等指示，持其金融機構之提款卡至自動櫃員機按其指
    示操作，而分別匯款至被告如附表一所示之金融帳戶，核其
    等所為，係犯刑法第三百三十九條第一項之連續詐欺取財罪
    ；另查，如附表二所示之證人甲○○、乙○○等二人則係分
    別接獲不詳姓名男子以如附表二所示之恐嚇方式，致被害人
    甲○○、乙○○心生畏懼，雖此係詐術，惟客觀上亦足以使
    被害人心生畏懼，依上開最高法院之見解，該如附表二所示
    之不詳姓名年籍成年男子所為，應係犯刑法第三百四十六條
    第一項之恐嚇取財罪。而收受被告前開金融帳戶存摺之不詳
    姓名年籍之成年人與另一名不詳姓名年籍成年人（自稱健保
    局人員之「洪小姐」或自稱玉山信用貸款之「劉先生」），
    就前開詐欺取財之犯行，有犯意聯絡及行為分擔，均為共同
    正犯。查被告將其所有之前開金融帳戶提供予上開不詳姓名
    年籍之成年人作為詐欺、恐嚇取財之匯款指定帳戶，乃係基
    於幫助該成年人詐欺、恐嚇取財之不確定故意，而被告提供
    前開金融帳戶之行為，要屬詐欺取財、恐嚇取財構成要件以
    外之行為，則被告應屬以幫助之意思，參與詐欺取財、恐嚇
    取財構成要件以外之行為，核其所為，係幫助犯刑法第三百
    三十九條第一項之共同連續詐欺取財罪及幫助犯刑法第三百
    四十六條第一項之連續恐嚇取財罪，並各依刑法第三十條第
    二項之規定按正犯之規定減輕其刑。就如附表二所示之犯罪
    事實，起訴書雖認被告所為係犯刑法第三十條第一項、第三
    百三十九條第一項之幫助詐欺取財罪，惟於起訴之基本社會
    事實同一之情況下，經蒞庭檢察官當庭更正起訴法條為幫助
    恐嚇取財罪，是本院自無庸再變更起訴法條，附此敘明。被
    告先後二次提供如附表一所示之金融帳戶之存摺、提款卡予
    該不詳姓名年籍之成年人作為詐欺取財之匯款帳戶使用；又
    先後二次提供如附表二所示之金融帳戶予姓名年籍不詳之成
    年人作為恐嚇取財之匯款帳戶使用，均時間緊接，且觸犯構
    成要件相同之罪名，顯係基於概括之犯意為之，均為連續犯
    ，應依刑法第五十六條之規定論以一罪，並各加重其刑。而
    被告所犯連續幫助共同連續詐欺取財罪及連續幫助連續恐嚇
    取財罪二者間，其犯意各別，行為互殊，法益亦異，應予分
    論併罰。爰審酌被告提供人頭帳戶予不詳之人作為詐欺取財
    及恐嚇取財使用，助長犯罪之不良風氣，幫助犯罪者隱匿真
    實身分，增加檢警犯罪偵查之困難性，不肖之徒透過媒體資
    訊，爭相仿效，藉此手段詐財，日益猖獗，致使受害民眾不
    斷增加，若不予以適度之刑罰，顯然無法抑制該類型犯罪之
    發生，再被告於犯罪後矢口否認犯行，顯無認錯悔過之意，
    態度不佳等一切情狀，量處如主文所示之刑，並定其應執行
    刑，且均諭知易科罰金之折算標準，以示懲儆。
據上論斷，應依刑事訴訟法第二百九十九條第一項前段，刑法第
三十條第一項、第二項、第二十八條、第五十六條、第三百三十
九條第一項、第三百四十六條第一項、第四十一條第一項前段、
第五十一條第五款，罰金罰鍰提高標準條例第一條前段、第二條
，判決如主文。
本案經檢察官丁○○到庭執行職務。
中    華    民    國    95    年    1     月    26    日
                    刑事第三庭  審判長法  官  張靜琪
                                      法  官  賴妙雲
                                      法  官  郭妙俐
上正本證明與原本無異。
如不服本判決，應於判決送達後十日內向本院提出上訴狀，上訴
於臺灣高等法院臺中分院( 須附繕本 )。
                                      書記官  高勳楠
中    華    民    國    95    年    1     月    26    日
附表一：詐欺取財部分
┌──┬───────┬───┬──────┬─────────────┐
│編號│開立之金融帳戶│被害人│匯款時間及金│ 詐騙時間及方式           │
│    │及帳號        │      │額（新臺幣）│                          │
├──┼───────┼───┼──────┼─────────────┤
│ １ │第一商業銀行  │辛○○│5.17.下午  │5.17.下午三時三十分許，某│
│    │中港分行      │      │５時分許  │姓名年籍不詳自稱健保局人員│
│    │00000000000   │      │匯款99,899元│之成年人撥打被害人號電話表│
│    │              │      │            │示要退費撥款，致被害人陷於│
│    │              │      │            │錯誤，而於嗣後在苗栗縣頭份│
│    │              │      │            │鎮○○路土地銀行頭份分行所│
│    │              │      │            │設置之自動櫃員機，撥打其所│
│    │              │      │            │留（02）00000000號電話，並│
│    │              │      │            │依其指示操作自動櫃員機而匯│
│    │              │      │            │款一次。                  │
├──┼───────┼───┼──────┼─────────────┤
│ ２ │泰世華商業銀行│丙○○│8.5.      │8.5.下午六時許，某姓名年│
│    │中港分行      │      │匯款        │籍不詳之成年人自稱健保局人│
│    │000000000000  │      │35,128元    │員之「洪小姐」撥打被害人電│
│    │              │      │            │話表示要退費撥款，致被害人│
│    │              │      │            │陷於錯誤，而於嗣後在新竹市│
│    │              │      │            │光復路一段三一三號中華郵政│
│    │              │      │            │股份有限公司關東橋郵局之自│
│    │              │      │            │動櫃員機前，撥打其所留02）│
│    │              │      │            │00000000號電話，並依其指示│
│    │              │      │            │操作自動櫃員機而匯款。    │
├──┼───────┼───┼──────┼─────────────┤
│ ３ │中華郵政股份  │戊○○│5.中午  │93年５月下旬某日，被害人透│
│    │有限公司      │      │時分許  │過報紙之玉山信用貸款廣告撥│
│    │臺中育才郵局  │      │匯款3,900元 │打其上0000000000號電話，由│
│    │00000000      │      │            │某姓名年籍不詳自稱「劉先生│
│    │              │      │            │」之成年男子於被告傳真相關│
│    │              │      │            │身分證明資料後，即向被告訛│
│    │              │      │            │稱其符合貸款條件，數日後，│
│    │              │      ├──────┤該男子再告稱，貸款一百五十│
│    │              │      │            │萬已經核發下來，但需先繳交│
│    │              │      │5.下午  │律師費用三千九百元，被害人│
│    │              │      │２時分許  │依其指示匯款後，該男子又再│
│    │              │      │匯款9,500元 │以電話告稱，因被害人沒有保│
│    │              │      │            │證人，故需再匯入法院強制執│
│    │              │      │            │行公文費用九千五百元，翌日│
│    │              │      │            │，該男子表示強制執行公文費│
│    │              │      │            │需再匯入一筆，被害人再依其│
│    │              │      │            │指示匯入九千五百元。      │
└──┴───────┴───┴──────┴─────────────┘
附表二：恐嚇取財部分
┌──┬────────┬───┬────┬──────────────┐
│編號│開立之金融帳戶  │被害人│匯款時間│恐嚇取財之時間及方式        │
│    │及帳號          │      │及金額（│                            │
│    │                │      │新臺幣）│                            │
├──┼────────┼───┼────┼──────────────┤
│ １ │玉山商業銀行    │甲○○│7.12.晚│7.12.晚上９時５分前某時，某│
│    │大墩分行        │      │上９時５│姓名年籍不詳之成年男子以電話│
│    │0000000000000   │      │分許匯款│謊稱被害人之弟積欠汽車借貸五│
│    │                │      │17,000元│十萬元，目前在其手上，要被害│
│    │                │      │        │人匯款，被害人即依其指示前往│
│    │                │      │        │臺中市○○路七六八號中華郵政│
│    │                │      │        │股份有限公司大墩郵局之自動櫃│
│    │                │      │        │員機匯款。                  │
├──┼────────┼───┼────┼──────────────┤
│ ２ │台北國際商業銀行│乙○○│7.中│7.晚上時分許，某姓名│
│    │臺中分行        │      │午時│年籍不詳之成年男子以話謊稱被│
│    │000000000000000 │      │分後某時│害人之女幫人作保二十萬元，借│
│    │                │      │匯款    │款人找不到，目前被害人之女在│
│    │                │      │70,000元│其手上，要被害人償還該筆借款│
│    │                │      ├────┤，被害人即依其指示前往匯款二│
│    │                │      │7.中│次。                        │
│    │                │      │午時１│                            │
│    │                │      │分許匯款│                            │
│    │                │      │30,000元│                            │
└──┴────────┴───┴────┴──────────────┘
 附註：附表二編號１之證人甲○○被恐嚇取財之時間，起訴書
       誤載為九十三年七月十三日。附表二編號２之證人乙○○被恐嚇取財之時間，起訴書誤載為九十三年七月二十
       四日。
附錄本案論罪科刑法條全文
刑法第三十條
幫助他人犯罪者，為從犯。雖他人不知幫助之情者，亦同。
從犯之處罰，得按正犯之刑減輕之。
刑法第三百三十九條
意圖為自己或第三人不法之所有，以詐術使人將本人或第三人之
物交付者，處五年以下有期徒刑、拘役或科或併科一千元以下罰
金。
以前項方法得財產上不法之利益或使第三人得之者亦同。
前二項之未遂犯罰之。
中華民國刑法第三百四十六條
意圖為自己或第三人不法之所有，以恐嚇使人將本人或第三人之
物交付者，處六月以上五年以下有期徒刑，得併科一千元以下罰
金。
以前項方法得財產上不法之利益，或使第三人得之者，亦同。
前二項之未遂犯罰之。


司法院資訊處製作；財團法人民間司法改革基金會備份。
